臺灣高等法院刑事判決　　　　　　　　 96年度上訴字第187號
上　訴　人　臺灣宜蘭地方法院檢察署檢察官
上　訴　人
即　被　告　丙○○
上列上訴人等因被告偽造文書等案件，不服台灣宜蘭地方法院95
年度訴字第301號，中華民國95年12月4日第一審判決（起訴案號
：台灣宜蘭地方法院檢察署95年度偵字第746、1262號），提起
上訴，本院判決如下：
    主  文
原判決撤銷。
丙○○於夜間侵入住宅竊盜，處有期徒刑陸月，如易科罰金，以
銀元參佰元即新臺幣玖佰元折算壹日。又連續行使偽造私文書，
足以生損害於他人，處有期徒刑陸月，如易科罰金，以銀元參佰
元即新台幣玖百元折算壹日，偽造之台灣大哥大股份有限公司95
年 1月17日第三代行動通信業務服務申請書，及新申裝同意書上
之戊○○署押均沒收。應執行有期徒刑拾月，如易科罰金，以銀
元參佰元即新台幣玖百元折算壹日，偽造之台灣大哥大股份有限
公司 95年1月17日第三代行動通信業務服務申請書，及新申裝同
意書上之戊○○署押均沒收。
    事  實
一、丙○○基於為自己不法所有意圖之犯意，於民國 95年1月30
    日凌晨0時10分許之夜間，見宜蘭縣三星鄉○○路 37之12號
    丁○○之住處前門未鎖，因缺錢花用，臨時起意，即開門侵
    入其內，搜尋後發現掛吊門上衣物之口袋內有丁○○所有之
    紅包袋1只（內含新臺幣1,000元），隨即取出置於自己所著
    衣物口袋內而得手，嗣因丁○○聽聞聲響查看而發覺，即報
    警查獲，並於丙○○所著衣物之口袋內起獲所竊得之前揭內
    有新臺幣1,000元之紅包袋1只。
二、丙○○另因無法申請行動電話，意圖為自己不法之所有，並
    基於概括犯意，為申辦大哥大手機，於 93年11月6日某時，
    竊取鄰居戊○○之身分證及健保卡後，影印上開證件後，偽
    造戊○○大哥大申請書及同意書，並盜用戊○○之印章，向
    宜蘭縣三星鄉瑞豪電器行申請台灣大哥大股份有限公司行動
    電話門號 0000-000000號，使瑞豪電器行及台灣大哥大股份
    有限公司因此陷於錯誤而交付 SIM卡，得手後，作為己用大
    哥大門號，94年11月22日，台灣大哥大股份有限公司寄發感
    謝函給不識字的戊○○，嗣為其子己○○發現有異，經查詢
    後發現係丙○○冒用，經告知丙○○後，丙○○將該手機門
    號申請人戊○○過戶為甲○○名義，並表示不再用戊○○名
    義申請大哥大門號。然而，丙○○又意圖為自己不法之所有
    ，申辦大哥大手機，於 95年1月17日某時，將以前竊取鄰居
    戊○○之身分證及健保卡所影印之影本，偽造戊○○大哥大
    申請書及同意書，並偽造戊○○署押，向宜蘭縣三星鄉瑞豪
    電器行申請台灣大哥大股份有限公司行動電話門號0000-000
    000 號，使瑞豪電器行及台灣大哥大股份有限公司因此陷於
    錯誤而交付SIM卡，得手後，作為己用大哥大門號，95年1月
    28日，台灣大哥大股份有限公司寄發感謝函給不識字的戊○○，嗣為其子己○○發現有異，經查詢後發現係丙○○冒用
    ，經報警查獲上情。其後經台灣大哥大股份有限公司催告戊○○繳清欠費6925元，足生損害於戊○○及大哥大公司。
三、案經宜蘭縣警察局三星分局報告臺灣宜蘭地方法院檢察署檢
    察官偵查起訴。
    理  由
壹、竊盜紅包袋部分
一、上開事實（一）部分，迭據被告丙○○自警詢至原審偵審中
    坦承不諱，核與被害人即證人丁○○於警詢及原審審理時指
    述情節吻合一致，復有贓物認領保管單 1紙存卷可稽，足見
    被告之自白與事實相符，自堪採信。此部份事證已臻明確，
    被告犯行足以認定，應依法論科。
二、核被告所為，係犯刑法第321條第1項第1款之夜間侵入住宅
    竊盜罪。
貳、竊取戊○○身分證件辦理大哥大門號部分
一、訊之被告丙○○固坦承曾分別於 93年11月16日、95年1月17
    日，以告訴人戊○○之身分證、健保卡等證件，申辦台灣大
    哥大公司 0000-000000、 0000-000000號行動電話門號，惟
    堅決否認有何竊盜、行使偽造私文書及詐欺取財之犯行，辯
    稱：告訴人所有之身分證、健保卡等證件是告訴人先後交付
    予伊，並均同意伊以他名義申請前揭行動電話門號等語。惟
    查:
  (一)此部份事實，已據告訴人戊○○指述綦詳，並經證人己○○
    於原審偵審中結證屬實，復有台灣大哥大股份有限公司感謝
    函２只（門號起用日：93年11月6日、95年1月17日）、通話
    明細單、被告偽造之大哥大申請書、同意書等件為證，事實
    以臻明確。
  (二)證人戊○○於本審審理時，結證稱其並未將身分證借予被告
    ，伊住處門戶及抽屜均未上鎖云云，而該證人於本院作證時
    ，其言詞明確清晰，並無顛顛倒倒之情形，且其陳述先後一
    致。而被告第一次冒用該證人名義申請大哥大 0000-000000
    號，被證人己○○發現後，告知被告勿再使用，被告即將該
    門號過戶予甲○○，茍證人戊○○確有同意被告使用，被告
    盡可據理力爭，明告戊○○，何必快速將門號過戶予他人。
    何況經此次之教訓後，被告按之常情，當不會再使用證人戊○○之姓名申請大哥大門號，被告竟於95年1 月17日再度冒
    用戊○○姓名，申請 0000-000000門號。參諸證人戊○○證
    稱，並未將身分證件借予他人使用及被告第二次申請未如第
    一次在申請書加蓋告訴人印章等情節觀之，足見被告係於第
    一次竊得戊○○之身分證件後，予以影印多張，以備使用，
    否則被告豈能一再輕易竊取他人身分證件使用。
  (三)證人甲○○雖於本院證稱戊○○均與伊即被告等人經常一起
    喝酒，戊○○確有將身分證借予被告使用等語，但其證言與
    證人戊○○所證情節互相矛盾，且該證人與被告熟識，此觀
    被告於第一次被發現冒用戊○○名義申請大哥大後，即將該
    門號過戶為甲○○名義可知，足見甲○○上開證言，係故為
    袒護被告之詞，不足據為有利於被告之認定。
  (四)證人乙○○雖於原審證稱戊○○同意被告使用其名義申請大
    哥大門號一節，經查乙○○有譫妄、官能性憂鬱症，譫妄在
    醫學上屬於出現錯覺、幻覺、興奮、不安及語無倫次的一種
    精神障礙，臨床上可以看到病患意識混亂注意力無法集中，
    而認知記憶心智行為呈現障礙，睡眠週期顛倒的症狀，可知
    證人乙○○的陳述不可採。且證人與被告同住多時，與被告
    為熟識，加上有精神狀態不佳等情狀，證言亦有偏袒被告之
    嫌，亦不足據為有利於被告之認定。
 綜上所述，被告前開辯辭，均係諉卸刑責之詞，不足採信，此
 部份事實，亦足認定。
二、核被告此部分所為，係犯刑法第320條第1項之竊盜罪、刑法
    第339條第1項之詐欺罪，及刑法第216條、第210條之行使偽
    造私文書罪，其偽造戊○○署押之行為，為偽造私文書行為
    之一部，不另論罪。其偽造私文書之低度行為，為行使之高
    度行為所吸收，應論以行使偽造私文書罪。其先後行使偽造
    私文書罪名相同，時間緊接，係基於概括犯意反覆為之，為
    連續犯。其偽造私文書之犯行，足以生損害於戊○○，所犯
    上開之罪間，有方法結果之前牽連關係，應從情節較重之連
    續行使偽造私文書罪處斷。
參、原審就被告竊取金錢部分予以論處罪刑，就冒名申請大哥大
    門號部分，不另為無罪之諭知，固非無見。惟查被告竊取金
    錢部分，係因缺錢花用，臨時起意而為，已據被告供明在卷
    ，與竊取他人身分證件，冒名申請大哥大門號之犯行，其犯
    罪態樣及手段均不相同，尚難認其先後竊盜行為，係基於概
    括犯意反覆為之，而應分論併罰。原審僅就竊盜金錢部分論
    處，而就後一犯行，認與論罪部分有裁判上一罪關係，不另
    為諭知無罪，自有可議。被告上訴意旨否認竊取金錢之犯行
    ，指摘原判決不當雖無可取，惟檢察官上訴意旨指摘原判決
    不另諭知無罪部分不當為有理由，自應將原判決撤銷改判。
    爰審酌被告甫於94年12月15日因竊取大哥大而遭原審判處拘
    役20日確定在案，竟又竊取他人財物，及竊取他人身分證件
    ，冒名申請大哥大門號，不知悔改，及被害人所受損害尚非
    重大等一切情狀，分別量處如主文第2項所示之刑，並定其
    應執行刑，同時諭知易科罰金之折算標準。偽造如主文所示
    之戊○○署押，依法應予沒收，併宣告之。至於93年11月6
    日申請書及同意書係盜用戊○○之印章，不予宣告收，併此
    敘明。另被告行為後，刑法第55條關於牽連犯之規定，業於
    95 年7月1日修正施行之，同法第56條關於連續犯之規定，
    亦於94年2月2日修正公布刪除，95年7月1日施行，此刪除雖
    非犯罪構成要件之變更，但顯已影響行為人之法律效果，自
    屬法律變更。牽連犯、連續犯，依修正前規定論以一罪，修
    正後原則上應數罪併罰之，依刑法第2條第1項規定，比較新
    、舊法結果，仍應適用被告行為時法律即舊法論以牽連犯、
    連續犯（最高法院95年第8次刑事庭會議決議參照），爰依
    刑法第2條第1項前段規定，適用被告行為時即修正前牽連犯
    、連續犯之規定。又95年7月1日修正施行之刑法第四十一條
    第一項前段關於易科罰金之規定：「犯最重本刑為五年以下
    有期徒刑以下之刑之罪，而受六個月以下有期徒刑或拘役之
    宣告者，得以新臺幣一千元、二千元或三千元折算一日，易
    科罰金」，且罰金罰鍰提高標準條例第2條亦配合刪除，刑
    法第41條第1項前段修正前規定：「犯最重本刑為五年以下
    有期徒刑以下之刑之罪，而受六個月以下有期徒刑或拘役之
    宣告，因身體、教育、職業、家庭之關係或其他正當事由，
    執行顯有困難者，得以一元以上三元以下折算一日，易科罰
    金」，經比較修正前、後之法律之適用，亦以修正前之法律
    較有利於被告，自應適用修正前之刑法第41條第1項之規定
    。
據上論斷，應依刑事訴訟法第369條第1項前段、第364條、第299
條第1項前段、刑法第321條第1項第1款，第216條、第210條、第
320 條第第1項、第339條第1項、第219條，修正前刑法第56條、
第55條、第51條第5款、第41條第1項前段，修正前罰金罰鍰提高
標準條例第2條，判決如主文。
本案經檢察官林秀濤到庭執行職務。
中　　華　　民　　國　　96　　年　　4　　月　　17 　　日
　　　　　　　　　刑事第六庭    審判長法　官  林堭儀
　　　　　　　　　　　　　　　　　　  法　官  郭豫珍
　　　　　　　　　　　　　　　　　　  法　官  莊謙崇
以上正本證明與原本無異。
行使偽造私文書罪，如不服本判決，應於收受送達後十日內向本
院提出上訴書狀，其未敘述上訴之理由者並得於提起上訴後十日
內向本院補提理由書（均須按他造當事人之人數附繕本）。
竊盜罪，不得上訴。
                                      書記官  林旻弘
中　　華　　民　　國　　96　　年　　4 　　月　　18　　日
附錄：本案論罪科刑法條全文
中華民國刑法第210條
（偽造變造私文書罪）
偽造、變造私文書，足以生損害於公眾或他人者，處 5 年以下有
期徒刑。
中華民國刑法第216條
（行使偽造變造或登載不實之文書罪）
行使第 210 條至第 215 條之文書者，依偽造、變造文書或登載
不實事項或使登載不實事項之規定處斷。
中華民國刑法第320條
（普通竊盜罪、竊佔罪）
意圖為自己或第三人不法之所有，而竊取他人之動產者，為竊盜
罪，處 5 年以下有期徒刑、拘役或 5 百元以下罰金。
意圖為自己或第三人不法之利益，而竊佔他人之不動產者，依前
項之規定處斷。
前二項之未遂犯罰之。
中華民國刑法第339條
（普通詐欺罪）
意圖為自己或第三人不法之所有，以詐術使人將本人或第三人之
物交付者，處5年以下有期徒刑、拘役或科或併科1千元以下罰金
。
以前項方法得財產上不法之利益或使第三人得之者，亦同。
前二項之未遂犯罰之。
